【裁判字號】    99,審訴,2915
【裁判日期】    990929
【裁判案由】    毒品危害防制條例
【裁判全文】
臺灣高雄地方法院刑事判決            99年度審訴字第2915號
公  訴  人  臺灣高雄地方法院檢察署檢察官
被      告  甲○○
上列被告因違反毒品危害防制條例案件，經檢察官提起公訴（99
年度毒偵字第4205號），本院以簡式審判程序審理，判決如下：
    主  文
甲○○施用第一級毒品，累犯，處有期徒刑壹年，扣案之注射針
筒、削尖吸管各壹支均沒收；又施用第二級毒品，累犯，處有期
徒刑陸月。應執行有期徒刑壹年肆月，扣案之注射針筒、削尖吸
管各壹支均沒收。
    事  實
一、甲○○前因施用毒品案件，經本院以87年度毒聲字第4331號
    裁定送觀察、勒戒後，認有繼續施用毒品之傾向，再經本院
    以88年度毒聲字第3318號裁定令入戒治處所施以強制戒治，
    於民國89年3 月22日因停止戒治釋放付保護管束，於89年5
    月6 日保護管束期滿，停止處分之裁定未經撤銷視為執行完
    畢，並由臺灣高雄地方法院檢察署檢察官以89年度戒毒偵字
    第587 號為不起訴處分確定。又於92年間，因施用毒品、竊
    盜案件，經本院以92年度訴字第2553號判決分別判處有期徒
    刑8 月、4 月、10月，應執行有期徒刑1 年8 月確定，於94
    年11月9 日縮刑期滿執行完畢。復於96年間，因施用毒品二
    案件，經臺灣高等法院高雄分院以97年度上訴字第184 號判
    決分別判處有期徒刑11月、5 月，應執行有期徒刑1 年2 月
    確定（下稱第1 罪），及本院以97年度訴字第401 號判決判
    處有期徒刑10月確定（下稱第2 罪）；又因竊盜案件，經本
    院以97年度易字第87號判決判處有期徒刑5 月確定（下稱第
    3 罪），前開3 罪嗣經裁定合併定應執行刑為有期徒刑2 年
    2 月確定，於98年10月9 日縮短刑期假釋付保護管束，於99
    年2 月14日保護管束期滿、假釋未經撤銷視為執行完畢。
二、詎甲○○仍不知戒絕毒癮，明知海洛因、甲基安非他命業經
    公告分別列為毒品危害防制條例第2 條第2 項第1 款、第2
    款之第一、二級毒品，不得非法持有、施用，竟於前開強制
    戒治執行完畢釋放後5 年內，分別基於施用第一級毒品海洛
    因及第二級毒品甲基安非他命之犯意：(一)於99年6 月9 日6
    時許，在其位於高雄縣林園鄉○○村○○路91巷8 號住處，
    以將海洛因摻水置入針筒內注射身體之方式，施用第一級毒
    品海洛因1 次；(二)又於99年6 月9 日6 時多，在上開住處，
    以將甲基安非他命置入玻璃球內以燒烤產生煙霧之方式，施
    用第二級毒品甲基安非他命1 次。嗣於99年6 月9 日10時40
    分許，在高雄市○○區○○路61之1 號前，因另案通緝為警
    查獲，並當場扣得其所有、供施用海洛因所用之注射針筒及
    削尖吸管各1 支，復經其同意為警採集尿液送驗，檢驗結果
    呈嗎啡及甲基安非他命陽性反應，始悉上情。
三、案經高雄市政府警察局小港分局移送臺灣高雄地方法院檢察
    署檢察官偵查起訴。
    理  由
一、被告甲○○所犯係死刑、無期徒刑、最輕本刑為3 年以上有
    期徒刑以外之罪，其於準備程序就前揭被訴事實為有罪之陳
    述，經受命法官告知簡式審判程序之旨，並聽取其與公訴人
    意見後，本院認無不得或不宜改依簡式審判程序進行之處，
    爰依刑事訴訟法第273 條之1 第1 項、第284 條之1 ，裁定
    本件由受命法官獨任進行簡式審判程序，合先敘明。
二、上揭事實，業據被告於本院審理時坦承不諱，且其於上開時
    間為警查獲時所採取之尿液，經送檢驗結果確呈嗎啡即海洛
    因代謝物、甲基安非他命陽性反應，有高雄市立凱旋醫院99
    年7 月24日濫用藥物尿液檢驗報告（檢體編號：J-99232 號
    ）、高雄市政府警察局小港分局毒品案嫌疑人尿液代碼與姓
    名對照表各1 紙在卷可稽。此外，復有注射針筒及削尖吸管
    各1 支扣案可憑。據此，足徵被告上開自白核與事實相符，
    自可採為認定事實之證據，其施用第一、二級毒品之犯罪事
    實，均堪認定。
三、按毒品危害防制條例於92年7 月9 日修正公布，自93年1 月
    9 日施行，其中第20條、第23條將施用毒品之刑事處遇程序
    ，區分為「初犯」及「5 年內再犯」、「5 年後再犯」，依
    其立法理由之說明：「初犯」，經觀察、勒戒或強制戒治後
    ，應為不起訴處分或不付審理之裁定；經觀察、勒戒或強制
    戒治執行完畢釋放後，「5 年內再犯」者，因其再犯率甚高
    ，原實施之觀察、勒戒及強制戒治既已無法收其實效，爰依
    法追訴或裁定交付審理。至於經觀察、勒戒或強制戒治執行
    完畢釋放後，「5 年後再犯」者，前所實施之觀察、勒戒或
    強制戒治已足以遮斷其施用毒品之毒癮，為期自新及協助其
    斷除毒癮，仍適用「初犯」規定，先經觀察、勒戒或強制戒
    治之程序。從而依修正後之規定，僅限於「初犯」及「5 年
    後再犯」二種情形，始應先經觀察、勒戒或強制戒治程序。
    倘被告於5 年內已再犯，經依法追訴處罰，縱其第3 次（或
    第3 次以上）再度施用毒品之時間，在初犯經觀察、勒戒或
    強制戒治執行完畢釋放5 年以後，已不合於「5 年後再犯」
    之規定，且因已於「5 年內再犯」，顯見其再犯率甚高，原
    實施觀察、勒戒或強制戒治，已無法收其實效，即應依該條
    例第10條處罰（最高法院95年第7 次刑事庭會議決定意旨、
    95年度臺非字第65號刑事判決意旨參照）。查本件被告因施
    用毒品案件，有事實欄所載經觀察勒戒、強制戒治及法院判
    刑執畢等情形，此有臺灣高等法院被告前案紀錄表1 份在卷
    可按，其於強制戒治執行完畢釋放後5 年內已再犯施用毒品
    之情事，揆諸上揭說明，雖本次施用毒品之犯行距初犯經強
    制戒治執行完畢釋放後已逾5 年，仍應依法論罪科刑。
四、核被告於事實欄二(一)所為，係犯毒品危害防制條例第10條第
    1 項之施用第一級毒品罪，於事實欄二(二)所為，則係犯同條
    例第10條第2 項之施用第二級毒品罪。其持有第一級、第二
    級毒品之低度行為，分別為其施用之高度行為所吸收，均不
    另論罪。其所犯上開2 罪間，犯意各別，行為互殊，應予分
    論併罰。又被告前有如事實欄所載犯罪科刑及執行情形，有
    上開前案紀錄表可按，其於受徒刑之執行完畢後，5 年以內
    故意再犯本件有期徒刑以上之2 罪，均為累犯，應依刑法第
    47條第1 項規定，分別加重其刑。本院審酌被告前因施用毒
    品案件經觀察勒戒、強制戒治，及經法院判刑確定且執畢，
    均未能徹底戒絕毒品，復犯本案施用毒品罪，顯有不該；惟
    念其犯後坦承犯行，及施用毒品乃自戕自身健康，尚未直接
    危害他人，反社會性不高等一切情狀，分別量處如主文所示
    之刑，並定其應執行之刑，以資懲儆。至扣案之注射針筒、
    削尖吸管各1 支，為被告所有供施用海洛因所用之物，業據
    被告自承於卷（見本院卷第37頁），爰依刑法第38條第1 項
    第2 款規定，於其所犯施用第一級毒品罪刑項下諭知沒收。
據上論斷，應依刑事訴訟法第273 條之1 第1 項、第299 條第1
項前段，毒品危害防制條例第10條第1 項、第2 項，刑法第11條
前段、第47條第1 項、第51條第5 款、第38條第1 項第2 款，判
決如主文。
本案經檢察官余彬誠到庭執行職務。
中    華    民    國    99    年    9     月    29    日
                  刑事第十庭  法  官  楊佩蓉
以上正本證明與原本無異。
如不服本判決應於收受送達後10日內向本院提出上訴書狀，並應
敘述具體理由；如未敘述上訴理由者，應於上訴期間屆滿後20日
內向本院補提理由書（均須按他造當事人之人數附繕本）「切勿
逕送上級法院」。
中    華    民    國    99    年    9     月    29    日
                              書記官  陳蓉柔
附錄本案判決論罪科刑法條：
毒品危害防制條例第10條
施用第一級毒品者，處6 月以上5 年以下有期徒刑。
施用第二級毒品者，處3 年以下有期徒刑。

司法院資訊處製作；財團法人民間司法改革基金會備份。
